臺灣彰化地方法院刑事判決　　　　　　　 96年度易字第220號
公　訴　人　臺灣彰化地方法院檢察署檢察官
被　　　告　甲○○
　　　　　　丙○○
　　　　　　乙○○
共　　　同
選任辯護人　陳世煌律師
　　　　　　黃俊昇律師
上列被告等因賭博案件，經檢察官提起公訴（96年度偵字第214
號），本院合議庭裁定由受命法官獨任進行簡式審判程序，茲判
決如下：
    主  文
甲○○意圖營利，聚眾賭博，累犯，處有期徒刑陸月，扣案之如
附表壹所示之物，均沒收；又共同意圖營利，聚眾賭博，累犯，
處有期徒刑陸月，扣案之如附表貳所示之物，均沒收。應執行有
期徒刑壹年，扣案之如附表壹、附表貳所示之物，均沒收。
丙○○共同意圖營利，聚眾賭博，累犯，處有期徒刑伍月，如易
科罰金，以新臺幣壹仟元折算壹日，扣案之如附表貳所示之物，
均沒收。
乙○○共同意圖營利，聚眾賭博，處有期徒刑肆月，如易科罰金
，以新臺幣壹仟元折算壹日，扣案之如附表貳所示之物，均沒收
。
    犯罪事實
一、甲○○曾於民國94年間因公共危險案件，經本院以94年度彰
    交簡字第98號刑事簡易判決判處有期徒刑2 月確定，並於94
    年6 月13日易科罰金執行完畢；丙○○曾於94年間因妨害自
    由案件，經臺灣臺中地方法院以94年度易字第140 號刑事判
    決判處有期徒刑5 月，經上訴由臺灣高等法院臺中分院以94
    年度上易字第769 號刑事判決駁回上訴確定後，並於94年9
    月30日易科罰金執行完畢。
  (一)甲○○意圖營利，基於供給賭博場所、聚眾賭博及在公眾得
    出入之場所賭博之單一包括犯意，自94年8 月1 日起至95年
    12 月7日止，提供其所承租之位於彰化縣員林鎮○○路18號
    4 樓之1 甲2 棟4C之處所做為公眾得出入之賭博場所，經營
    俗稱「職業棒球賭博簽賭站」，並以電話供不特定人簽賭臺
    灣地區職業棒球比賽及亞洲運動會棒球比賽之賭博，由甲○○與各簽賭者對賭，其賭博方法係由賭客以臺灣地區職業棒
    球及亞洲運動會棒球每日比賽輸贏結果下注簽賭，簽賭者每
    注新臺幣（下同）1 萬元，不需事先下注，而甲○○每注可
    抽取手續費500 元，賭客如押中贏得比賽之球隊扣除前揭手
    續費500 元可贏得賭金9,500 元，如未押中贏得比賽之球隊
    則必須繳交1 萬元賭金予甲○○。甲○○前揭經營職棒賭博
    之營業額約70多萬元，共獲利約30幾萬元。
  (二)甲○○復另意圖營利，基於供給賭博場所、聚眾賭博及在公
    眾得出入之場所賭博之單一包括犯意，自95年5 月15 日 起
    至95年12月26日止；另丙○○、乙○○自95年6 月中旬某日
    起，以日薪1,000 元，均受僱於具有前開犯意聯絡之甲○○
    ，負責登記賭客下單時間及點數之記帳事務，由甲○○提供
    其承租位於彰化縣員林鎮○○路○段146 巷10號之處，做為
    公眾得出入之賭博場所，經營俗稱「地下期貨指數賭博簽賭
    站」，並以電話、傳真機等電信設備供不特定人簽賭期貨指
    數之賭博，由甲○○、丙○○、乙○○與各簽賭者對賭，其
    賭博方法係由賭客以臺灣證券交易所每週一至週五當日之臺
    灣期貨指數漲跌為輸贏依據，賭客可下注選擇指數之漲或跌
    ，以下注時之臺灣期貨指數為基準點數，每漲跌1 點，交易
    單位以1 口（即1 注）輸贏50元至200 元不等，賭客每簽賭
    1 口無論輸贏均需支付2 點（即100 元至400 元）之手續費
    ，以賭客出場時所輸贏之點數核算輸贏，賭客若賭贏，得以
    所贏點數乘以1 口即50元至200 元之金額，若賭輸，則須繳
    納所輸點數乘以1 口50元至200 元之金額予甲○○、丙○○
    、乙○○。甲○○前揭經營地下期指之營業額約300 多萬元
    ，共獲利約40、50萬元。嗣經警方分別於95年12月26日上午
    11時許、11時50分持本院核發之搜索票至甲○○承租位於彰
    化縣員林鎮○○路○段146 巷10號、彰化縣員林鎮○○路18
    號4 樓之1 甲2 棟4C之處搜索而查獲，並當場扣得甲○○所
    有供上開經營職棒簽賭所用之如【附表一】所示之物；供上
    開經營地下期指簽賭所用之如【附表二】所示之物。
二、案經彰化縣警察局報請臺灣彰化地方法院檢察署檢察官偵查
    起訴。
    理  由
一、本案被告甲○○、丙○○、乙○○所犯均係死刑、無期徒刑
    、最輕本刑為3 年以上有期徒刑以外之罪，其等於準備程序
    就前揭被訴事實均為有罪之陳述，經受命法官告知簡式審判
    程序之旨，並聽取被告甲○○、丙○○、乙○○及其等選任
    辯護人與公訴人之意見後，本院認無不得或不宜改依簡式審
    判程序進行之處，爰依刑事訴訟法第273 條之1 第1 項、第
    284 條之1 ，裁定本案由受命法官獨任進行簡式審判程序，
    合先敘明。
二、訊據被告甲○○、丙○○、乙○○分別對於前揭犯罪事實均
    坦承不諱，核與證人即同案被告甲○○、丙○○、乙○○於
    偵訊中具結證述內容（參見偵查卷宗第54頁至第55頁）相符
    ，並有現場照片6 張（參見偵查卷宗第33頁）附卷可憑核屬
    相符，且有扣案如【附表一】、【附表二】之物足資佐證，
    且如【附表一】、【附表二】之物，係被告甲○○所有分別
    供上開經營職棒簽賭、地下期指簽賭所用之物等情，業據被
    告甲○○於本院審理中陳述明確。是被告甲○○、丙○○、
    乙○○之上揭自白均堪認與前揭事證相符。本案事證明確，
    被告甲○○、丙○○、乙○○之前開犯行，均堪認定，應予
    依法論科。
三、按刑法第268 條規定之「供給賭博場所」，係指提供特定處
    所供人從事賭博行為而言；所稱「聚眾賭博」，係指聚集不
    特定人參與賭博之行為，縱未於現實上同時糾集多數人於同
    一處所，而係聚集眾人之財物進行賭博者，例如職棒簽賭及
    六合彩組頭等以電話、傳真之方式供人簽賭之行為，亦屬之
    。查本案被告甲○○、丙○○、乙○○係基於營利之意圖，
    由被告甲○○提供其前開如犯罪事實欄一(一)(二)所示之租處供
    不特定多數人以電話下注之方式，為職棒簽賭或地下期指簽
    賭之行為等情，已如前述，是上開處所雖係被告甲○○承租
    之處所，然因不特定賭客可以電話下注為職棒簽賭或地下期
    指簽賭，是上開處所實際上已成為公眾得出入之場所，且被
    告甲○○、丙○○、乙○○均基於營利之意圖，提供上揭場
    所供不特定之人以電話聯絡方式簽賭，自均與刑法第266 條
    第1 項前段於公眾得出入之場所賭博罪、刑法第268 條前段
    之意圖營利供給賭博場所罪、刑法第268 條後段之意圖營利
    聚眾賭博罪之構成要件該當。
四、按刑事法若干犯罪行為態樣，本質上原具有反覆、延續實行
    之特徵，立法時既予特別歸類，定為犯罪構成要件之行為要
    素，則行為人基於概括之犯意，在密切接近之一定時、地持
    續實行之複次行為，倘依社會通念，於客觀上認為符合一個
    反覆、延續性之行為觀念者，於刑法評價上，即應僅成立一
    罪。學理上所稱「集合犯」之職業性、營業性或收集性等具
    有重複特質之犯罪均屬之，例如經營、從事業務、收集、販
    賣、製造、散布等行為概念者是（最高法院95年度臺上字第
    1079號判決要旨參照）。經查，經營俗稱職棒簽賭或地下期
    指簽賭之賭博，於每日或每週均有職業棒球比賽或期貨交易
    之賭博決定輸贏，本質上乃具有反覆、延續性行為之特徵，
    於刑法評價上，應認係集合多數犯罪行為而成立之獨立犯罪
    型態之「集合犯」，為包括一罪，應僅成立一罪。依上揭說
    明，被告甲○○於犯罪事實欄一(一)(二)部分、被告丙○○、乙○○於犯罪事實欄一(二)部分所為之行為，各係基於單一之意
    圖營利，基於供給賭博場所、聚眾賭博及在公眾得出入之場
    所賭博犯意，而反覆所為者，均係為實質上一罪。又本案被
    告甲○○、丙○○、乙○○之犯罪事實欄一(一)(二)所示之行為
    時間其所為供不特定人簽賭職棒簽賭、地下期指簽賭之犯行
    ，跨越95年7 月1 日刑法修正生效施行前、後，惟本案既評
    價為一罪，應以最後行為時之法律處斷，故本案應直接適用
    修正施行後之新法，自無新舊法比較適用之問題，先予說明
    。
五、核被告甲○○於犯罪事實欄一(一)(二)部分；被告丙○○、乙○○於犯罪事實欄一(二)部分所為，均係各犯刑法第268 條前段
    之意圖營利供給賭博場所罪、刑法第268 條後段之意圖營利
    聚眾賭博罪及刑法第266 條第1 項前段之於公眾得出入之場
    所賭博罪。被告甲○○、丙○○、乙○○於犯罪事實欄一(二)
    部分即自95年6 月中旬某日起至95年12月26日止所示之上揭
    犯行，被告甲○○、丙○○、乙○○間互有犯意聯絡及行為
    分擔，均為共同正犯。被告甲○○、丙○○、乙○○均基於
    一個意圖營利之犯意，同時提供賭博場所與聚集多數人賭博
    ，係基於一賭博營利之犯意，達成其同一犯罪所為之各個舉
    動，應屬法律概念之一行為，乃一行為觸犯數罪名，為想像
    競合犯，是其等所各犯上開3 罪，均應依刑法第55條之規定
    ，各從一重之意圖營利聚眾賭博罪處斷。被告甲○○於犯罪
    事實欄一(一)(二)部分所犯之2 罪即意圖營利聚眾賭博罪，犯意
    各別，行為互異，應分論併罰。另查，被告甲○○曾於94
    年間因公共危險案件，經本院以94年度彰交簡字第98號刑事
    簡易判決判處有期徒刑2 月確定，並於94年6 月13日易科罰
    金執行完畢；被告丙○○曾於94年間因妨害自由案件，經臺
    灣臺中地方法院以94年度易字第140 號刑事判決判處有期徒
    刑5 月，經上訴由臺灣高等法院臺中分院以94年度上易字第
    769 號刑事判決駁回上訴確定後，並於94年9 月30日易科罰
    金執行完畢等情，此有臺灣高等法院被告前案紀錄表、臺灣
    彰化地方法院檢察署刑案資料查註紀錄表各2 份存卷可考，
    被告甲○○、丙○○分別於5 年內故意再犯本案有期徒刑以
    上之罪，均為累犯，各應依刑法第47條第1 項之規定加重其
    刑。爰審酌被告甲○○、丙○○、乙○○不思依循正軌賺取
    金錢，反因一時貪欲，單獨或共同經營職棒賭博及地下期指
    賭博，助長社會僥倖心理，對社會風氣有不良影響，兼衡其
    等素行、犯罪之動機、手段、目的、所生危害及犯後均坦承
    犯行等一切情狀，各量處如主文所示之刑，且就被告甲○○
    之部分，定其應執行之刑；另就被告丙○○、乙○○之部分
    分別併諭知易科罰金之折算標準。
六、扣案之如【附表一】所示之物，係被告甲○○所有並供如犯
    罪事實欄一(一)所示犯罪所用或犯罪所得之物；至扣案之如【
    附表二】所示之物，均係同案被告即共犯甲○○所有並分別
    供如犯罪事實欄一(二)所示犯罪所用或犯罪所得之物等情，均
    業據被告甲○○於本院審理時供陳明確，爰各依刑法第38條
    第1 項第2 、3 款併予宣告沒收；至如【附表三】所示之物
    ，雖為同案被告甲○○所有，然本院查無積極證據證明係供
    被告甲○○、丙○○、乙○○犯本罪所用之物，爰均不為沒
    收之宣告，併此敘明。
據上論斷，應依刑事訴訟法第273 條之1 第1 項、第299 條第1
項前段，刑法第28條、第268 條、第266 條第1 項前段、第55條
、第47條第1 項、第41條第1 項前段、第38條第1 項第2 款、第
3款 、第51條第5 款，刑法施行法第1 條之1 第1 項、第2 項前
段，判決如主文。
本案經檢察官吳芙如到庭執行職務。
中　　華　　民　　國　　96　　年　　3 　　月　　21　　日
                  刑事第八庭          法　官    唐中興
以上正本證明與原本無異。
如不服本判決，應於判決送達後十日內向本院提出上訴狀 (須附
繕本 )。
中　　華　　民　　國　　96　　年　　3 　　月　　21　　日
                                      書記官    施惠卿
【附錄本案論罪科刑法條全文】：
中華民國刑法第266條
在公共場所或公眾得出入之場所賭博財物者，處1,000 元以下罰
金。但以供人暫時娛樂之物為賭者，不在此限。
當場賭博之器具與在賭檯或兌換籌碼處之財物，不問屬於犯人與
否，沒收之。
中華民國刑法第268條
意圖營利，供給賭博場所或聚眾賭博者，處 3 年以下有期徒刑，
得併科3,000元以下罰金。
【附表一】：職棒簽賭部分：
一、職棒簽賭對照單壹張。
二、大村鄉農會支票壹張（支票號碼FA0000000 ；發票金額新臺
    幣104,800 元）。
三、發票人吳瑞雄本票及國民身分證影本各壹紙。
四、發票人洪政旭本票貳張及國民身分證影本壹紙。
五、發票人張富強本票貳張及讓渡書壹紙。
六、背包壹個。
七、匯款單壹疊。
八、簽賭記帳帳冊本。
九、簽賭記帳單暨聯絡電話壹疊。
【附表二】：地下期指部分
一、現金新臺幣壹拾萬元。
二、大村鄉農會支票壹張（支票號碼FA0000000 ；發票金額新臺
    幣104,800元；同前附表一編號二）
三、民國九十五年十二月二十六日地下期指簽賭記帳單壹疊、地
    下期指簽賭記帳單壹疊、地下期指簽賭記帳單壹本。
四、電話聯絡簿壹本。
五、指數單磁碟片壹片。
六、臺灣期貨交易說明書宣傳單壹疊、空白地下期指收支記帳單
    壹疊、空白記帳單壹疊。
七、電腦主機壹臺、電腦螢幕臺、傳真機壹臺、監視器螢幕貳
    臺、監視器鏡頭貳個。
八、計算機貳臺、錄音機貳臺、電話機貳臺、數據機壹臺、路由
    器壹臺。
九、地下期指名片盒。
十、匯款單壹疊、本票貳本、借據信紙壹本。
十一、背包壹個（同前附表一編號六）。
【附表三】
一、鋁棒支。
二、鐵棒伍支。
三、木刀壹支。
四、木棒柒支。
